【裁判字號】    98,交聲,192
【裁判日期】    980930
【裁判案由】    交管條例聲異
【裁判全文】
臺灣板橋地方法院交通事件裁定         98年度交聲字第192號
原處分機關  交通部公路總局臺北區監理所
異  議  人
即受處分人  甲○○
上列異議人因違反道路交通管理處罰條例案件，對於交通部公路
總局臺北區監理所於民國97年12月25日以北監自裁字裁40-ZIB12
5518號違反道路交通管理事件裁決書所為之處分，聲明異議，本
院裁定如下：
    主  文
異議駁回。
    理  由
一、異議意旨略以：異議人即受處分人甲○○所有之車牌號碼02
    28-ET 號自用小客車於民國97年10月10日中午12時9 分許，
    行經國道三號高速公路南下30.3公里處時，遭執勤警察逕行
    舉發有「行駛高速公路違規使用路肩」之違規，惟當時是因
    後方有救護車（或是警政單位之車輛）鳴笛並以喇叭催促本
    車行駛（可由逕行舉發照片中12：08：57所拍攝之照片看出
    ），駕駛人因欲禮讓救護車先行行駛，才會轉入路肩，待救
    護車輛通過後，駕駛人欲轉入正常車道行駛，因左方大營聯
    結車與本車並排行駛，駕駛人便加速以最短時間轉入正常車
    道行駛（此可由逕行舉發照片中12：09：00所拍攝之照片看
    出），駕駛人本著禮讓救護車之心態而轉入路肩行駛，卻因
    此受罰，心有不服，為此聲明異議，請求撤銷原處分云云。
二、按汽車行駛於高速公路、快速公路或設站管制之道路，不遵
    使用限制、禁止、行車管制及管理事項之管制規則，而有未
    依規定使用路肩者，處汽車駕駛人三千元以上六千元以下罰
    鍰，道路交通管理處罰條例第33條第1 項第9 款定有明文。
    又汽車駕駛人有道路交通管理處罰條例第33條第1 項情形者
    ，並記違規點數1 點，道路交通管理處罰條例第63條第1 項
    第1 款亦定有明文。
三、經查：
  (一)異議人所有之車號0228-ET 號自用小客車，於97年10月10日
    中午12時9 分許，行經國道三號高速公路南下30.3公里處時
    ，違規使用路肩，經內政部警政署國道公路警察局第九警察
    隊木柵分隊執勤警員乙○○現場目睹後，拍照存證於97年11
    月5 日逕行舉發，嗣異議人於97年11月13日向交通部公路總
    局臺北區監理所提出申訴，經原舉發機關於97年12月6 日以
    公警九交字第0970974749號函覆「…本案為逕行舉發案件，
    違規事實已由採證照片認定，該車行駛路肩之違規行為明確
    ，本隊依法舉發並無違誤」等語，嗣原處分機關於97年12月
    25日以北監自裁字裁40-ZIB25518 號違反道路交通管理事件
    裁決書，依道路交通管理處罰條例第33條第1 項第9 款、第
    63條第1 項第1 款之規定，裁處異議人罰鍰新臺幣四千元，
    並記違規點數一點，異議人於97年12月29日收受該裁決書後
    於98年1 月15日提起聲明異議等情，有上開裁決書、交通部
    公路總局臺北區監理所送達證書、申訴書、原舉發機關內政
    部警政署國道公路警察局第九警察隊97年12月6 日公警九交
    字第0970974749號函、內政部警政署國道公路警察局97年11
    月5 日公警局交字第ZIB125518 號舉發違反道路交通管理事
    件通知單（以下簡稱舉發通知單）等件影本附卷可稽。
  (二)又舉發本件違規之國道公路警察局第九警察隊木柵分隊警員
    乙○○到庭結證稱：（問：本件是否由你所舉發？）是的。
    （問：你當時是否有攝影或是拍照？）我當時有拍照，我是
    用數位相機拍的照（提出當時接續拍攝之照片5 張）。（問
    ：舉發情形為何？）當時我站立的位置是在國道三號南下30
    .5 公 里處的外側路肩，我是在偵防車上。當時是國慶日，
    前方車流量大，發現有許多車輛利用路肩行駛，我就使用單
    眼數位相機拍照舉發違規。（問：你們的偵防車是否像是警
    車？）是藍色廂型車，車身旁邊有噴單位，且有寫偵防車。
    （問：當時你見到異議人的小客車行駛在路肩上，該車後方
    、或是附近、或是前面，有無鳴笛中的救護車或是警車之類
    的車輛？）都沒有，異議人的小客車前方全部都是違規行駛
    路肩的車輛。（問：有沒有鳴笛的救護車或是警車行駛在該
    車後方、或是附近、或是前面？）都沒有。（問：提示證人
    所提出97年10月10日12時8 分54秒所拍攝之照片，有沒有鳴
    笛的救護車或是警車行駛在該車後方、或是附近、或是前面
    ？）照片中有一部紅色消防車是在內側車道，沒有在執行任
    何勤務。依照他們的值勤習慣，如果有在執行任務，遇到塞
    車的話，會執行道路的優先權，會鳴笛開警示燈並行駛路肩
    。（問：你們偵防車當時所在的位置是否接近交流道？）那
    個位置距離交流道約二百公尺，我們偵防車停在路肩，但是
    有預留空間讓警備車或是消防救護車可以行駛路肩，且我們
    車子後方有放警示三角圓錐，行駛路肩的車輛看到我們的偵
    防車有些就會切回正常車道，有些還會繼續行駛路肩下交流
    道。（問：你當時所見到的這輛0228-ET 號自小客車，後來
    有無切回正常車道？）沒有，他是行駛到減速車道後就直接
    下交流道等語（見本院98年4 月24日訊問筆錄），且觀諸卷
    附證人乙○○當庭提出之採證照片五幀所示，異議人所有之
    0228-ET 號自用小客車於97年10月10日中午12時8 分54秒至
    同日中午12時9 分4 秒止，均有行駛於高速公路路肩之事實
    ，堪認受異議人所有之上開車輛確有於前開時地行駛路肩之
    事實無訛。
  (三)至異議人之代理人薛芸昌到庭雖辯稱：當時因後方紅色消防
    車按喇叭，並且用閃光燈，所以才切到路肩讓該消防車先行
    通過，我在97年10月10日中午12時8 分57秒之採證照片中以
    原子筆圈出之紅色車輛就是我指的消防車云云，並稱該部紅
    色消防車後來從外車道切到內車道，就是在12時9 分0 秒的
    採證照片上右邊的位置云云。惟查，採證照片中行駛於內側
    車道的紅色消防車當時並沒有在執行任何勤務等情，業據證
    人乙○○證述明確，已如前述，且觀諸上開五張採證照片，
    以拍攝時間分別為同日中午12時8 分54秒及9 分0 秒兩張照
    片相對照，可知當時車流量大、車輛壅塞情況嚴重，該二張
    照片中右邊的紅色消防車在這6 秒期間僅前進極短的距離，
    尤以其中12時8 分54秒照片顯示該紅色消防車當時就已經是
    行駛在異議人自用小客車的左前方，益可見異議人之代理人
    謂當日中午12時8 分57秒時該紅色消防車是行駛於其車後方
    云云，顯非事實，要不足採，從而，異議人甲○○所有之上
    開自用小客車確有於前開時、地，在高速公路行駛於路肩之
    違規事實，至堪認定。
  (四)按汽車駕駛人之行為有下列情形之一，當場不能或不宜攔截
    製單舉發者，得逕行舉發：‧‧‧七、經以科學儀器取得證
    據資料證明其行為違規。第一項逕行舉發，應記明車輛牌照
    號碼、車型等可資辨明之資料，以汽車所有人為被通知人製
    單舉發，道路交通管理處罰條例第7 條之2 第1 項第7 款、
    第4 項定有明文。又本條例之處罰，受舉發違反道路交通管
    理事件之受處罰人，認為受舉發之違規行為應歸責他人者，
    應於舉發違反道路交通管理事件通知單應到案日期前，檢附
    相關證據及應歸責人相關證明文件，向處罰機關告知應歸責
    人，處罰機關應即另行通知應歸責人到案依法處理。逾期未
    依規定辦理者，仍依本條例各該違反條款規定處罰；依本條
    例規定逕行舉發或同時併處罰其他人之案件，推定受逕行舉
    發人或該其他人有過失，道路交通管理處罰條例第85條第1
    項、第4 項亦有明文規定。是異議人甲○○所有之車號0228
    -ET 號自用小客車，因於前開時地有在高速公路行駛於路肩
    之違規行為經警逕行舉發，異議人亦未於應到案日期前檢附
    相關證據及應歸責人相關證明文件向處罰機關告知應歸責人
    ，是原處分機關據以援引上開規定，裁處異議人即受處分人
    甲○○罰鍰新臺幣四千元，並記違規點數一點，於法並無違
    誤，本件異議為無理由，應予駁回。
據上論斷，應依道路交通管理處罰條例第87條第2 項，道路交通
案件處理辦法第19條，裁定如主文。
中    華    民    國    98    年    9     月    30    日
                        交通法庭  法  官  戴嘉清
以上正本證明與原本無異。
如不服本裁定應於送達後5 日內向本院提出抗告狀。
                                  書記官  廖貞音
中    華    民    國    98    年    9     月    30    日


司法院資訊處製作；財團法人民間司法改革基金會備份。
